【裁判字號】    98,裁,2162
【裁判日期】    980910
【裁判案由】    監獄行刑法
【裁判全文】
最  高  行  政  法  院  裁  定
                                      98年度裁字第2162號
聲  請  人  甲○○
上列聲請人因與相對人臺灣臺南看守所間監獄行刑法事件，對於
中華民國96年12月23日本院93年度裁字第1654號裁定及92年9月
23日高雄高等行政法院92年度裁字第463號裁定，聲請再審，本
院裁定如下：
    主  文
再審之聲請駁回。
再審訴訟費用由聲請人負擔。
    理  由
一、按「確定終局判決所適用之法律或命令，經司法院大法官依
    當事人之聲請解釋為牴觸憲法者，其聲請人亦得提起再審之
    訴。」為行政訴訟法第273條第2項所明定。再參照司法院釋
    字第185號解釋：「．．．確定終局裁判所適用之法律或命
    令，或其適用法律、命令所表示之見解，經本院依人民聲請
    解釋認為與憲法意旨不符，其受不利確定終局裁判者，得以
    該解釋為再審或非常上訴之理由」意旨觀之，應認行政訴訟
    法第273條第2項規定所稱：「確定終局判決所適用之法律或
    命令，經司法院大法官依當事人之聲請解釋為牴觸憲法者」
    ，係指確定終局判決所適用之法律或命令，經司法院大法官
    解釋為牴觸憲法，並因之即失其效力者；若該法律或命令雖
    經司法院大法官認有牴觸憲法，然其並未因該解釋結果而即
    時失其效力，則該解釋結果因未對聲請人有利，自非屬行政
    訴訟法第273條第2項規範範圍。
二、本件聲請人係以本院93年度裁字第1654號裁定及高雄高等行
    政法院92年度裁字第463號裁定（下稱確定裁定）適用之羈
    押法第6條及同法施行細則第14條第1項規定，已經聲請人據
    以對之聲請司法院大法官解釋，並經司法院釋字第653號解
    釋認其與憲法第16條保障人民訴訟權之意旨有違，而主張本
    件有行政訴訟法第273條第2項事由，對之聲請再審，其聲請
    再審意旨略以：聲請人不服確定裁定，向大法官聲請解釋，
    經司法院釋字第653號解釋宣告違憲，聲請人自得於解釋公
    布日起算30日之不變期間，聲請再審。聲請人不服前開確定
    裁定之全部，聲請意旨如起訴狀及訴願書所載，請裁定聲請
    人勝訴並命相對人賠償聲請人新臺幣10萬元精神慰撫金云云
    。經查司法院釋字第653號解釋係謂：「羈押法第6條及同法
    施行細則第14條第1項之規定，不許受羈押被告向法院提起
    訴訟請求救濟之部分，與憲法第16條保障人民訴訟權之意旨
    有違，相關機關至遲應於本解釋公布之日起2年內，依本解
    釋意旨，檢討修正羈押法及相關法規，就受羈押被告及時有
    效救濟之訴訟制度，訂定適當之規範。」等語，足見本號解
    釋所指羈押法第6條及同法施行細則第14條第1項規定，與憲
    法第16條保障人民訴訟權之意旨有違部分，係認應自本號解
    釋公布之日即97年12月26日起，至遲於該號解釋公布之日起
    2年內，檢討修正羈押法及相關法規，而非即時失效，是司
    法院釋字第653號解釋結果，並未對聲請人所據以聲請解釋
    之個案有利，依上開所述，其提起之本件再審之訴，即與行
    政訴訟法第273條第2項規定之要件不合，其再審之聲請無理
    由，應予駁回。
三、據上論結，本件聲請為無理由。依行政訴訟法第283條、第2
    78條第2項、第104條、民事訴訟法第95條、第78條，裁定如
    主文。
中    華    民    國    98    年    9     月    10    日
                    最高行政法院第六庭
                        審判長法官  吳  明  鴻
                              法官  張  瓊  文
                              法官  林  茂  權
                              法官  侯  東  昇
                              法官  黃  秋  鴻
以  上  正  本  證  明  與  原  本  無  異
中    華    民    國    98    年    9     月    11    日
                              書記官  葛  雅  慎


司法院資訊處製作；財團法人民間司法改革基金會備份。
